---
title: "CAS thesis data"
author: "DaaniiH"
format: html
editor: visual
editor_options: 
  chunk_output_type: console
---

# Libraries

```{r}

library(readr)
library(readxl)
library(dplyr)
library(tidyverse)
library(ggplot2)
library(ggforce)

```

# Initial data load

```{r}

# Voting

voting_raw <- read_delim("~/CAS/Zertifikatsarbeit/data/votes/abstimmungen_swissvotes_DATASET CSV 09-02-2025.csv",
                     delim = ";",
                     escape_double = FALSE,
                     trim_ws = TRUE,
                     show_col_types = FALSE)


# Election


# Parties

parties_rating <- read_excel("~/CAS/Zertifikatsarbeit/data/parties_economic_socio-political_rating.xlsx",
                             sheet = "matrix_eco-socio_enhanced")


```

# Lookup tables

## Parteinamen

```{r}



parteinamen <- data.frame(
  kuerzel = c(
    "fdp", "sps", "svp", "mitte", "evp", "gps", "glp", "ucsp", "pda", "sd", "edu", "fps", "lega", "kvp",
    "mcg", "cvp", "bdp", "lps", "ldu", "poch", "rep", "eco", "sgv", "sbv", "sgb", "travs", "sav", "vsa",
    "vpod", "voev", "tcs", "vcs", "acs", "sbk", "ssv", "gem", "kdk", "kkjpd", "gdk", "ldk"
  ),
  name = c(
    "Freisinnig-demokratische Partei (FDP.Die Liberalen)",
    "Sozialdemokratische Partei",
    "Schweizerische Volkspartei (bis 1936 Parolen der BGB Bern)",
    "Die Mitte",
    "Evangelische Volkspartei",
    "Grüne Partei der Schweiz",
    "Grünliberale Partei",
    "Christlichsoziale Partei der Schweiz (von der CVP unabhängige CSP)",
    "Partei der Arbeit",
    "Schweizer Demokraten",
    "Eidgenössisch-Demokratische Union",
    "Autopartei",
    "Lega dei Ticinesi",
    "Katholische Volkspartei",
    "Mouvement Citoyens Genevois",
    "Christlichdemokratische Volkspartei",
    "Bürgerlich-Demokratische Partei",
    "Liberale Partei der Schweiz",
    "Landesring der Unabhängigen",
    "Progressive Organisationen der Schweiz",
    "Schweizerische Republikanische Bewegung",
    "Economiesuisse (bis 15.9.2000: Schweizerischer Handels- und Industrieverein SHIV (Vorort))",
    "Schweizerischer Gewerbeverband",
    "Schweizer Bauernverband",
    "Schweizerischer Gewerkschaftsbund",
    "Travail.Suisse (bis 2002: Parolen des Christlichnationalen Gewerkschaftsbunds (CNG); dieser fusionierte per 1.1.2003 mit der VSA zu Travail.Suisse)",
    "Schweizerischer Arbeitgeberverband (bis 1996: Zentralverband Schweizerischer Arbeitgeber-Organisationen ZSAO)",
    "Vereinigung schweizerischer Angestelltenverbände",
    "Verband des Personals öffentlicher Dienste",
    "Verband öffentlicher Verkehr",
    "Touring Club Schweiz",
    "Verkehrs-Club der Schweiz",
    "Automobil Club der Schweiz",
    "Schweizer Bischofskonferenz",
    "Schweizerischer Städteverband",
    "Schweizerischer Gemeindeverband",
    "Konferenz der Kantonsregierungen",
    "Konferenz der kantonalen Justiz- und Polizeidirektoren",
    "Schweizerische Gesundheitsdirektorenkonferenz",
    "Konferenz der kantonalen Landwirtschaftsdirektoren"
  ),
  stringsAsFactors = FALSE
)

# Neue Spalte mit "p-" Präfix
parteinamen$p_kuerzel <- paste0("p-", parteinamen$kuerzel)

# Spaltenreihenfolge anpassen: p_kuerzel, kuerzel, name
parteinamen <- parteinamen[, c("p_kuerzel", "kuerzel", "name")]
```

# Transformation & visualization

## Abstimmungen

```{r}

voting <- voting_raw %>%
  mutate(datum = as.Date(datum, format = "%d.%m.%Y")) %>%  # Format-Umwandlung
  filter(datum >= as.Date("2019-12-31")) %>%               # Vergleich
  select(anr,                                              # Spalten-Wahl
         datum,
         titel_kurz_d,
         titel_off_d,
         rechtsform, #1 Obligatorisches Referendum
                     #2 Fakultatives Referendum
                     #3 Volksinitiative
                     #4 Direkter Gegenentwurf zu einer Volksinitiative
                     #5 Stichfrage
         dep,
         `br-pos`,   #1 Befürwortend
                     #2 Ablehnend
                     #3 Keine
                     #8 Vorzug für den Gegenentwurf (bei Stichfragen)
                     #9 Vorzug für die Volksinitiative (bei Stichfragen)
                     #. Missing
         legisjahr,
         `pa-iv`,
         `bv-pos`,   #1 Befürwortend
                     #2 Ablehnend
                     #3 Keine Abstimmungsempfehlung des Parlaments
                     #8 Vorzug für den Gegenentwurf (bei Stichfragen)
         `nr-pos`,   #1 Befürwortende Mehrheit im Nationalrat
                     #2 Ablehnende Mehrheit im Nationalrat
                     #3 Keine Abstimmungsempfehlung des Nationalrats
                     #8 Vorzug für den Gegenentwurf (bei Stichfragen)
         nrja,
         nrnein,
         `sr-pos`,   #1 Befürwortende Mehrheit im Ständerat
                     #2 Ablehnende Mehrheit im Ständerat
                     #3 Keine Abstimmungsempfehlung des Ständerats
                     #8 Vorzug für den Gegenentwurf (bei Stichfragen)
         srja,
         srnein,
         starts_with("p-"),
                     #1 Ja-Parole
                     #2 Nein-Parole
                     #3 keine Parole abzugeben
                     #4 empfahl, einen leeren Stimmzettel einzulegen
                     #5 Stimmfreigabe
                     #8 Bevorzugung des Gegenentwurfs (bei Stichfrage)
                     #9 Bevorzugung der Volksinitiative (bei Stichfrage)
                     #66 Neutral: keine Parole oder Empfehlung auf leer einlegen                        #9999 Organisation existiert nicht
                     #. Unbekannt
         volk,       #0 Eine Mehrheit der Abstimmenden hat die Vorlage abgelehnt
                     #1 Eine Mehrheit der Abstimmenden hat die Vorlage ange-nommen
                     #8 Bei Stichfragen:  Mehrheit für Gegenentwurfs
                     #9 Bei Stichfragen:  Mehrheit Volksinitiative
         stand,
                     #0 Die Vorlage hat keine Mehrheit der Standesstimmen er-reicht
                     #1 Die Vorlage hat die Mehrheit der Standesstimmen erreicht
                     #3 Ständemehr nicht notwendig
                     #8 Bei Stichfragen: Mehrheit für Gegenentwurf
                     #9 Bei Stichfragen: Mehrheit für Volksinitiative
         annahme,    #0 Ablehnung der Vorlage
                     #1 Annahme der Vorlage
                     #8 Bei Stichfragen: Gegenentwurf angenommen
                     #9 Bei Stichfragen: Volksinitiative angenommen
                     #. Bei Stichfragen: Ergebnis der Stichfrage obsolet
         berecht,
         stimmen,
         bet,
         leer,
         ungultig,
         gultig,
         volkja,
         volknein,
         `volkja-proz`
         
  )
```

```{r}
grep("^p-", names(voting), value = TRUE)
paste(grep("^p-", names(voting), value = TRUE), collapse = ", ")
```

## Wahlen / Parteilandschaft

### Multi-Dimensions-Model

#### Minimalwerte

Für jede Partei den Minimalwert des Abstimmungsverhaltens zu verwenden, basiert auf der Zielsetzung, die klarste politische Position einer Partei in einem bestimmten Themenbereich zu identifizieren. Diese Methodik stellt sicher, dass auch bei wenigen Abweichungen von der Mehrheitslinie die tatsächliche Haltung der Partei deutlich erkennbar bleibt.

```{r}

ggplot(parties_rating,
       aes(x = eco_pct_min_x,
           y = socio_pct_min_y,
           label = Partei)) +
  geom_point(size = 3) +
  geom_text(vjust = -0.8) +
  geom_segment(aes(x = 50, xend = 50,
                   y = 0, yend = 100), linetype = "dashed", color = "blue") +
  geom_segment(aes(x = 0, xend = 100,
                   y = 50, yend = 50), linetype = "dashed", color = "blue") +
  
  annotate("text",
           x = 0,
           y = min(parties_rating$socio_pct_min_y) + 55,
           label = "Links/staatsgläubig", size = 4, hjust = 0.5) +
  annotate("text",
           x = 100,
           y = min(parties_rating$socio_pct_min_y) + 55,
           label = "Rechts/marktwirtschaftlich", size = 4, hjust = 0.5) +
  annotate("text",
           x = 50,
           y = min(parties_rating$socio_pct_min_y) - 3,
           label = "Autoritär/Konservativ", size = 4, hjust = 0.5) +
  annotate("text",
           x = 50,
           y = min(parties_rating$socio_pct_min_y) + 103,
           label = "Libertär/Progressiv", size = 4, hjust = 0.5) +
  scale_x_continuous(limits = c(0, 100)) +
  labs(x = "Wirtschaftspolitisch",
       y = "Gesellschaftspolitisch",
       title = "Politische Positionierung im Zwei-Achsen-Modell",
       subtitle = "Grundlage: Minimalwerte des Abstimmungsverhaltens") +
  theme_minimal()+
  theme(plot.title = element_text(size = 18,
                                  margin = margin(b = 30)),
        axis.title.x = element_text(size = 14,
                                    margin = margin(t = 5)),
        axis.title.y = element_text(size = 14,
                                    margin = margin(r = 5))) +
  coord_cartesian(ylim = c(0, 105),
                  xlim = c(0, 105),
                  clip = "off")

```

#### Durchschnittswerte als Zentrum und Min/Max als Ellipse

```{r}

ggplot(parties_rating,
       aes(x = eco_pct_avg_x,
           y = socio_pct_avg_y,
           label = Partei)) +
  geom_ellipse(
    aes(x0 = eco_pct_avg_x,
        y0 = socio_pct_avg_y,
        a = (eco_pct_max_x - eco_pct_min_x) / 2, # Halbachse x
        b = (socio_pct_max_y - socio_pct_min_y) / 2, # Halbachse y
        angle = 0),
    fill = "gray80", alpha = 0.4) +
  geom_point(size = 3) +
  geom_text(vjust = -0.8) +
  geom_segment(aes(x = 50, xend = 50,
                   y = 0, yend = 100), linetype = "dashed", color = "blue") +
  geom_segment(aes(x = 0, xend = 100,
                   y = 50, yend = 50), linetype = "dashed", color = "blue") +
  annotate("text",
           x = 0,
           y = min(parties_rating$socio_pct_min_y) + 55,
           label = "Links/staatsgläubig", size = 4, hjust = 0.5) +
  annotate("text",
           x = 100,
           y = min(parties_rating$socio_pct_min_y) + 55,
           label = "Rechts/marktwirtschaftlich", size = 4, hjust = 0.5) +
  annotate("text",
           x = 50,
           y = min(parties_rating$socio_pct_min_y) - 3,
           label = "Autoritär/Konservativ", size = 4, hjust = 0.5) +
  annotate("text",
           x = 50,
           y = min(parties_rating$socio_pct_min_y) + 103,
           label = "Libertär/Progressiv", size = 4, hjust = 0.5) +
  scale_x_continuous(limits = c(-10, +110)) +
  labs(x = "Wirtschaftspolitisch",
       y = "Gesellschaftspolitisch",
       title = "Politische Positionierung im Zwei-Achsen-Modell",
       subtitle = "Grundlage: Durchschnitt des Abstimmungsverhaltens als Zentrum, Min-/Max als Ellipse") +
  theme_minimal()+
  theme(plot.title = element_text(size = 18,
                                  margin = margin(b = 30)),
        axis.title.x = element_text(size = 14,
                                    margin = margin(t = 5)),
        axis.title.y = element_text(size = 14,
                                    margin = margin(r = 5))) +
  coord_cartesian(ylim = c(0, 100),
                  xlim = c(0, 100),
                  clip = "off")
```

#### Hauptparteien: Durchschnittswerte als Zentrum und Min/Max als Ellipse / Klein- und Regionalparteien nur mit ihrem Durchschnittswert

```{r}

ggplot(parties_rating,
       aes(x = eco_pct_avg_x,
           y = socio_pct_avg_y,
           label = Partei)) +
  geom_ellipse(aes(x0 = eco_pct_avg_x,
                   y0 = socio_pct_avg_y,
                   a = (eco_pct_max_x - eco_pct_min_x) / 2, # Halbachse x
                   b = (socio_pct_max_y - socio_pct_min_y) / 2, # Halbachse y
                   angle = 0),
               fill = "gray80", alpha = 0.4) +
  geom_point(size = 3) +
  
  # Kleinere Parteien
  geom_point(data = subset(parties_rating,
                           `Grosse Partei` == "n" &
                             Relevanz_nationale_Abstimmungen != "-"),
             aes(x = eco_x,
                 y = socio_y),
             shape = 21, fill = "grey", color = "black", size = 1, stroke = 1) +
  
  # Labels der kleineren Partein
  geom_text(data = subset(parties_rating,
                          `Grosse Partei` == "n" &
                            Relevanz_nationale_Abstimmungen != "-"),
            aes(x = eco_x,
                y = socio_y,
                label = Partei),
            vjust = -1, fontface = "plain", color = "darkgrey") +
  geom_text(vjust = -0.8) +
  geom_segment(aes(x = 50, xend = 50,
                   y = 0, yend = 100), linetype = "dashed", color = "blue") +
  geom_segment(aes(x = 0, xend = 100,
                   y = 50, yend = 50), linetype = "dashed", color = "blue") +
  annotate("text",
           x = 0,
           y = min(parties_rating$socio_pct_min_y) + 55,
           label = "Links/staatsgläubig", size = 4, hjust = 0.5) +
  annotate("text",
           x = 100,
           y = min(parties_rating$socio_pct_min_y) + 55,
           label = "Rechts/marktwirtschaftlich", size = 4, hjust = 0.5) +
  annotate("text",
           x = 50,
           y = min(parties_rating$socio_pct_min_y) - 3,
           label = "Autoritär/Konservativ", size = 4, hjust = 0.5) +
  annotate("text",
           x = 50,
           y = min(parties_rating$socio_pct_min_y) + 103,
           label = "Libertär/Progressiv", size = 4, hjust = 0.5) +
  scale_x_continuous(limits = c(-10, +110)) +
  labs(x = "Wirtschaftspolitisch",
       y = "Gesellschaftspolitisch",
       title = "Politische Positionierung im Zwei-Achsen-Modell",
       subtitle = "Durchschnitt des Abstimmungsverhaltens als Zentrum, Min-/Max als Ellipse") +
  theme_minimal()+
  theme(plot.title = element_text(size = 18,
                                  margin = margin(b = 30)),
        axis.title.x = element_text(size = 14,
                                    margin = margin(t = 5)),
        axis.title.y = element_text(size = 14,
                                    margin = margin(r = 5))) +
  coord_cartesian(ylim = c(0, 100),
                  xlim = c(0, 100),
                  clip = "off")
```

#### Hauptparteien: Durchschnittswerte als Zentrum und Min/Max als Ellipse / Verbände sowie Klein- und Regionalparteien nur mit ihrem Durchschnittswert

```{r}

ggplot(parties_rating,
       aes(x = eco_pct_avg_x,
           y = socio_pct_avg_y,
           label = Partei)) +
  geom_ellipse(
    aes(x0 = eco_pct_avg_x,
        y0 = socio_pct_avg_y,
        a = (eco_pct_max_x - eco_pct_min_x) / 2, # Halbachse x
        b = (socio_pct_max_y - socio_pct_min_y) / 2, # Halbachse y
        angle = 0),
    fill = "gray80", alpha = 0.4) +
  geom_point(size = 3) +
  
  # Kleinere Parteien
  geom_point(data = subset(parties_rating,
                           `Grosse Partei` == "n" #&
                           #Relevanz_nationale_Abstimmungen != "-"
                           )
                  ,
    aes(x = eco_x, y = socio_y),
    shape = 21, fill = "grey", color = "black", size = 1, stroke = 1
  ) +
  # Labels der kleineren Partein
  geom_text(data = subset(parties_rating,
                          `Grosse Partei` == "n" #&
                          #Relevanz_nationale_Abstimmungen != "-"
                  )
                  ,
    aes(x = eco_x, y = socio_y, label = Partei),
    vjust = -1, fontface = "plain", color = "darkgrey"
  ) +

  geom_text(vjust = -0.8) +
  geom_segment(aes(x = 50, xend = 50,
                   y = 0, yend = 100), linetype = "dashed", color = "blue") +
  geom_segment(aes(x = 0, xend = 100,
                   y = 50, yend = 50), linetype = "dashed", color = "blue") +
  annotate("text",
           x = 0,
           y = min(parties_rating$socio_pct_min_y) + 55,
           label = "Links/staatsgläubig", size = 4, hjust = 0.5) +
  annotate("text",
           x = 100,
           y = min(parties_rating$socio_pct_min_y) + 55,
           label = "Rechts/marktwirtschaftlich", size = 4, hjust = 0.5) +
  annotate("text",
           x = 50,
           y = min(parties_rating$socio_pct_min_y) - 3,
           label = "Autoritär/Konservativ", size = 4, hjust = 0.5) +
  annotate("text",
           x = 50,
           y = min(parties_rating$socio_pct_min_y) + 103,
           label = "Libertär/Progressiv", size = 4, hjust = 0.5) +
  scale_x_continuous(limits = c(-10, +110)) +
  labs(x = "Wirtschaftspolitisch",
       y = "Gesellschaftspolitisch",
       title = "Politische Positionierung im Zwei-Achsen-Modell",
       subtitle = "Grundlage: Durchschnitt des Abstimmungsverhaltens als Zentrum, Min-/Max als Ellipse") +
  theme_minimal()+
  theme(plot.title = element_text(size = 18,
                                  margin = margin(b = 30)),
        axis.title.x = element_text(size = 14,
                                    margin = margin(t = 5)),
        axis.title.y = element_text(size = 14,
                                    margin = margin(r = 5))) +
  coord_cartesian(ylim = c(0, 100),
                  xlim = c(0, 100),
                  clip = "off")
```

### 3D-Koordinatensystem (Test)

```{r}
#install.packages("plotly")

library(plotly)

# Datenframe erstellen
parties <- data.frame(
  Partei = c("SP", "SVP", "FDP", "GPS", "GLP", "Mitte", "EVP", "EDU"),
  Wirtschaft = c(20, 85, 80, 30, 60, 60, 40, 90),      # Links = niedrig, Rechts = hoch
  Gesellschaft = c(90, 20, 55, 90, 75, 45, 50, 20),    # Libertär = hoch, Autoritär = niedrig
  Kosmopolitismus = c(90, 15, 60, 95, 85, 50, 55, 20)  # Kosmopolitisch = hoch, Nationalistisch = niedrig
)

# Interaktives 3D-Scatterplot mit Plotly
fig <- plot_ly(
  data = parties,
  x = ~Wirtschaft,
  y = ~Gesellschaft,
  z = ~Kosmopolitismus,
  text = ~Partei,
  type = 'scatter3d',
  mode = 'markers+text',
  marker = list(size = 5),
  textposition = 'top center'
)

# Achsen benennen und Layout anpassen
fig <- fig %>% layout(
  scene = list(
    xaxis = list(title = "Wirtschaftspolitik (links – rechts)"),
    yaxis = list(title = "Gesellschaftspolitik (autoritär – libertär)"),
    zaxis = list(title = "Kosmopolitismus – Nationalismus")
  ),
  title = "Schweizer Parteien im 3D-Koordinatensystem nach Kitschelt"
)

# Plot anzeigen
fig


```
